【裁判字號】    97,訴,1039
【裁判日期】    970508
【裁判案由】    違反毒品危害防制條例
【裁判全文】
臺灣彰化地方法院刑事判決              97年度訴字第1039號
公  訴  人  臺灣彰化地方法院檢察署檢察官
被      告  甲○○
上列被告因違反毒品危害防制條例案件，經檢察官提起公訴（97
年度毒偵字第911號），本院依簡式審判程序審理，判決如下：
    主  文
甲○○施用第一級毒品，累犯，處有期徒刑玖月，扣案之海洛因
壹包（淨重零點零陸公克、空包裝重零點參壹公克）沒收銷燬之
。
    犯罪事實
一、甲○○前於民國82年間因施用毒品案件，經本院以82年度訴
    字第1463號刑事判決判處有期徒刑3 年3 月、6 月，應執行
    有期徒刑3 年5 月確定，經入監執行，於84年8 月14日縮短
    刑期假釋出監，假釋期間並付保護管束，惟於保護管束期間
    又因施用毒品案件，經本院以86年度訴字第333 號刑事判決
    判處有期徒刑3 年4 月，嗣經上訴臺灣高等法院臺中分院以
    86年度上訴字第2651號刑事判決判處上訴駁回而告確定，並
    撤銷前開假釋，復因搶奪案件，經本院以86年度訴字第528
    號刑事判決判處有期徒刑2 年確定，上開2 案並由臺灣高等
    法院臺中分院以87年度聲字第409 號裁定合併定應執行刑為
    有期徒刑5 年2 月，經入監與前揭撤銷假釋之殘刑有期徒刑
    2 年又16日接續執行，於90年3 月2 日縮短刑期假釋出監並
    付保護管束，又因違反保護管束期間應遵守事項情節重大，
    再經撤銷假釋，入監執行殘刑有期徒刑3 年1 月又11日，甫
    於95年12月27日縮刑期滿執行完畢。又於92年間因施用毒品
    案件，經本院以91年度毒聲第2724號裁定送觀察、勒戒後，
    認有繼續施品傾向，再由本院以92年度毒聲字第32號裁定令
    入戒治處所施以強制戒治1 年，迄於93年1 月7 日執行完畢
    釋放。詎仍不知悔改，明知海洛因、甲基安非他命業經公告
    列為毒品危害防制條例第2 條第2 項所列管之第1 、2 級毒
    品，不得非法持有、施用，竟基於施用第1 級毒品海洛因與
    第2 級毒品甲基安非他命之犯意，於97年2 月19日上午10時
    許，在其位在彰化縣鹿港鎮○○○路39號住所處內，以將海
    洛因粉末與甲基安非他命晶體摻水混合後再以針筒注射之方
    式，同時施用第1 級毒品海洛因與第2 級毒品甲基安非他命
    各1 次。嗣於同日下午3 時許，為警在彰化縣溪湖鎮○○路
    與田寮巷口因其形跡可疑經盤查而查獲，並扣得施用剩餘第
    1 級毒品海洛因1 包（淨重0.06公克、空包裝重0.31公克）
    ，並經警採集其尿液送驗後，結果呈嗎啡及甲基安非他命陽
    性反應，始查悉上情。
二、案經彰化縣警察局鹿港分局報請臺灣彰化地方法院檢察署檢
    察官偵察起訴。
    理  由
一、本件被告所犯係死刑、無期徒刑、最輕本刑為3 年以上有期
    徒刑以外之罪，其於準備程序就前揭被訴事實為有罪之陳述
    ，經受命法官告知簡式審判程序之旨，並聽取其與公訴人之
    意見後，本院認無不得或不宜改依簡式審判程序進行之處，
    爰依刑事訴訟法第273 條之1 第1 項、第284 條之1 ，裁定
    本案由受命法官獨任進行簡式審判程序，合先敘明。
二、上揭犯罪事實，業經被告於本院審理時（參見本院97年4 月
    24日審判筆錄）坦承不諱，且其於97年2 月19日為警查獲時
    所採驗之尿液，經臺灣彰化地方法院檢察署委託警方送請詮
    昕科技股份有限公司檢驗結果，確呈嗎啡、甲基安非他命陽
    性反應，此有彰化縣警察局鹿港分局委託鑑驗尿液代號與真
    實姓名對照表及該公司97年3 月4 日編號00000000號濫用藥
    物尿液檢驗報告各1 紙附卷可稽。又扣案之白色粉末1 包，
    經送請法務部調查局鑑驗結果，認該粉末含海洛因成分，淨
    重0.06公克，空包裝重0.31公克，此有該局調科壹字第1400
    14632 號鑑定通知書1 紙存卷可參，是該扣案之白色粉末1
    包係第1 級毒品海洛因無訛。參諸醫學臨床實驗及根據英國
    藥學會出版之文獻Clarke's Isolation and Identifica-
    tion of Drugs 乙書第293 頁載：海洛因經注射入人體後，
    在體內迅速水解成6-Monoacety I morphine，再緩緩繼續水
    解成嗎啡，然後再循嗎啡之代謝方式排出，同書第431 頁至
    第432 頁並載有：嗎啡經注射入人體後，約50％以上於8小
    時內自尿中排出，至24小時排出約90％，但48小時後仍有微
    量可檢出等語。此外，按通常健康成人一次注射嗎啡15公絲
    ，而以現行採用蟻醛酸試液及鉬鋑銨酸試液檢檢驗其尿液時
    ，注射後8 小時內所排尿液易於檢出；8 小時至24小時，視
    其取尿時間及尿量多寡，可能檢出；至24小時以後所排之尿
    液，用上述方法已難檢出，亦據行政院衛生署藥物食品檢驗
    局73年11月30日（73）藥檢壹字第030221號函釋明確；又甲
    基安非他命經口服投與後，約70％於24小時內可自尿液中排
    出，又其尿液內含甲基安非他命成分之檢出，與投與甲基安
    非它命的量、個人體質、檢驗儀器之精密度有關，通常採尿
    化驗是否呈陽性反應，應以投與後24小時內所採者為宜，此
    亦有行政院衛生署藥物食品檢驗局（80）藥檢壹字第4529
    號函可查。是依上開說明，佐以被告前揭尿液檢驗報告及扣
    案之施用剩餘海洛因1 包，足徵被告前開施用第1 級毒品海
    洛因及第2 級毒品甲基安非他命之自白核與事實相符，堪可
    採為論罪科刑之依據。
三、另犯毒品危害防制條例第10條施用第1 、2 級毒品之罪者，
    檢察官應先聲請法院裁定將被告令送勒戒處所觀察、勒戒，
    經觀察、勒戒後，認無繼續施用毒品傾向者，應即釋放，並
    為不起訴之處分或不付審理之裁定；認有繼續施用毒品傾向
    者，應由檢察官聲請法院裁定令入戒治處所施以強制戒治，
    且經觀察、勒戒或強制戒治執行完畢釋放後，5 年內再犯第
    10條之罪，檢察官應依一般刑事訴訟程序予以起訴論罪科刑
    ，此觀諸毒品危害防制條例第20條第1 項、第2 項、第23條
    第2 項前段規定自明。經查，本件被告前於92年間因施用毒
    品案件，經本院以91年度毒聲第2724號裁定送觀察、勒戒後
    ，認有繼續施品傾向，再由本院以92年度毒聲字第32號裁定
    令入戒治處所施以強制戒治1 年，迄於93年1 月7 日執行完
    畢釋放之事實，有臺灣高等法院被告前案紀錄表、臺灣彰化
    地方法院檢察署刑案資料查註紀錄表各1 份附卷可參，其於
    前開執行完畢釋放後5 年內，復犯本件施用毒品罪，事證明
    確，應予依法論科。
四、查海洛因、甲基安非他命為毒品危害防制條例第2 條第2 項
    所明定之第1 、2 級毒品，是核被告所為，係犯同條例第10
    條第1 項之施用第1 級毒品罪及同條第2 項之施用第2 級毒
    品罪。被告於此期間內持有第1 、2 級毒品並進而施用，其
    持有之低度行為應為施用之高度行為所吸收，均不另論持有
    毒品之罪。又被告於97年2 月19日以一行為同時施用第1 、
    2 級毒品，觸犯數罪名，為想像競合，應從一重論以施用第
    1 級毒品罪，起訴意旨認應予分論併罰，尚有未洽。再被告
    前於82年間因施用毒品案件，經本院以82年度訴字第1463號
    刑事判決判處有期徒刑3 年3 月、6 月，應執行有期徒刑3
    年5 月確定，經入監執行，於84年8 月14日縮短刑期假釋出
    監，假釋期間並付保護管束，惟於保護管束期間又因施用毒
    品案件，經本院以86年度訴字第333 號刑事判決判處有期徒
    刑3 年4 月，嗣經上訴臺灣高等法院臺中分院以86年度上訴
    字第2651號刑事判決判處上訴駁回而告確定，並撤銷前開假
    釋，復因搶奪案件，經本院以86年度訴字第528 號刑事判決
    判處有期徒刑2 年確定，上開2 案並由臺灣高等法院臺中分
    院以87年度聲字第409 號裁定合併定應執行刑為有期徒刑5
    年2 月，經入監與前揭撤銷假釋之殘刑有期徒刑2 年又16日
    接續執行，於90年3 月2 日縮短刑期假釋出監並付保護管束
    ，又因違反保護管束期間應遵守事項情節重大，再經撤銷假
    釋，入監執行殘刑有期徒刑3 年1 月又11日，甫於95年12月
    27 日 縮刑期滿執行完畢等情，有臺灣高等法院被告前案紀
    錄表1 份在卷可按，其於有期徒刑執行完畢後5 年內，故意
    再犯本件最重本刑為有期徒刑以上之罪，為累犯，應依刑法
    第47 條 第1 項之規定，加重其刑。爰審酌被告前有施用毒
    品之不良素行，歷經觀察、勒戒及戒治程序後，仍未能徹底
    戒絕毒品，顯見意志不堅，有失政府制定毒品危害防制條例
    之立法美意，本不宜寬貸，惟念其施用毒品乃自戕一己之身
    體健康，尚未害及他人，且犯後坦承犯行，暨其智識程度、
    生活狀況等一切情狀，量處如主文所示之刑，以示懲戒。扣
    案白色粉末1 包，淨重0.06公克，屬第1 級毒品海洛因，業
    據本院認定如前，屬違禁物，不問是否屬於犯人所有與否，
    爰依毒品危害防制條例第18條第1 項前段規定，併予宣告沒
    收銷燬之。再盛裝上述扣案白粉之空包裝袋1 個（重0.31公
    克），雖經法務部調查局就之與其所盛裝之第1 級毒品海洛
    因分別鑑析其重量，有上開法務部調查局前開鑑定通知書1
    紙在卷可憑，惟因法務部調查局一般係以傾倒之方式，將包
    裝袋內之第1 級毒品海洛因倒出而與包裝袋分離而稱重，必
    要時，輔以刮杓刮取袋內粉末，然無論依何種方式分離，包
    裝袋內均有極微量之第1 級毒品海洛因殘留，業經法務部調
    查局96 年1月15日調科壹字第09623004470 號函釋在案，足
    認前揭空包裝袋1 個（重0.31公克）內含極微量第1 級毒品
    海洛因殘留而無法析離，亦應整體視為查獲之第1 級毒品海
    洛因，併依毒品危害防制條例第18條第1 項前段之規定，宣
    告沒收銷燬之。
據上論斷，應依刑事訴訟法第273 條之1 第1 項、第299 條第1
項前段，毒品危害防制條例第10條第1 項、第2 項、第18條第1
項前段，刑法第11條、第47條第1 項、第55條，判決如主文。
本案經檢察官蔡明達到庭執行職務。
中    華    民    國    97    年    5     月    8     日
                  刑事第一庭    法      官  胡宜如
以上正本證明與原本無異。
如不服本判決，應於送達後10日內向本院提出上訴狀，上訴書狀
應敘述具體理由（須附繕本）。
中    華    民    國    97    年    5     月    8     日
                                書  記  官  蕭秀吉
附錄本案論罪科刑法條：
毒品危害防制條例第10條
施用第一級毒品者，處 6 月以上 5 年以下有期徒刑。
施用第二級毒品者，處 3 年以下有期徒刑。


司法院資訊處製作；財團法人民間司法改革基金會備份。
